【裁判字號】    98,交聲,2103
【裁判日期】    980707
【裁判案由】    違反道路交通管理處罰條例聲明異議
【裁判全文】
臺灣臺北地方法院交通事件裁定        98年度交聲字第2103號
異  議  人
即受處分人  甲○○
                    5
上列受處分人因違反道路交通管理處罰條例案件，對於臺北市交
通事件裁決所於中華民國98年5月19日所為之處分（原處分案號
：北市裁罰字第22-AEY027663號），聲明異議，本院裁定如下：
    主  文
異議駁回。
    理  由
一、按受處分人不服道路交通管理處罰條例第8條主管機關所為
    之處罰，得於接到裁決書之翌日起20日內，向管轄地方法院
    聲明異議，道路交通管理處罰條例第87條第1項定有明文。
    又依道路交通管理處罰條例第87條規定向管轄法院聲明異議
    之期間，自裁決書送達之翌日起算，並得依法扣除在途期間
    ，道路交通案件處理辦法第12條亦有明文。而「道路交通案
    件處理辦法第12條規定交通案件聲明異議之在途期間扣除，
    依依下列規定辦理：一居住於臺灣地區者：(一)當事人居住於
    處罰機關所在之鄉、鎮、市（包括縣轄市、省轄市及院轄市
    ）者，不扣除在途期間。(二)當事人非居住於處罰機關所在之
    鄉、鎮、市（包括縣轄市、省轄市及院轄市），但居住於受
    理聲明異議案件法院之管轄區域者，依本標準第2條第1款中
    之「地方法院在途期間」欄所載日數，扣除在途期間。(三)當
    事人非居於處罰機關所在之鄉、鎮、市，且非居住於受理聲
    明異議案件法院之管轄區域者，按其居住地方法院管轄區域
    內之在途期間日數（日數不同者，按最長日數，但臺灣高雄
    地方法院除居住於東沙島、太平島者以30日計外，餘以4日
    計，福建金門地方法院除居住於烏坵鄉者以30日計外，餘以
    19 日計），再加受理聲明異議案件法院管轄區域之在途期
    間日數（日數不同者，按最長日數，但臺灣高雄地方法院以
    4日計，福建金門地方法院以19日計），扣除在途期間。二
    當事人居住於大陸地區或國外者，依本標準第3條第2款及第
    3款，扣除在途期間」，法院訴訟當事人在途期間標準第4條
    亦規定甚明。此為交通異議事件之程序規定，為聲明異議之
    合法要件，受處分人聲明異議，須合於此項程序規定，法院
    始得受理為實體審查。又按法院受理有關交通事件，準用刑
    事訴訟法之規定；刑事訴訟法規定之期間，其計算依民法規
    定，道路交通管理處罰條例第89條前段、刑事訴訟法第65條
    亦有明文。再交通法庭認聲明異議不合法律上之程式或其異
    議權已經喪失者，應以裁定駁回之，道路交通管理處罰條例
    第89條後段所授權訂立之道路交通案件處理辦法第18條前段
    亦定有明文。
二、經查本件原處分機關即臺北市交通事件裁決所係於民國98年
    年5月19日作出北市裁罰字第裁22-AEY027663號裁決書，經
    異議人即受處分人甲○○於98年5月19日12時08分許，親至
    原處分機關領取該裁決書而為送達，有該裁決書送達證書影
    本在卷可稽，足認上開裁決書業於98年5月19日合法送達並
    生效，則異議人如對原處分機關所為北市裁罰字第22-AEY02
    7663號裁決書不服欲提出聲明異議，依照前開法條說明，其
    20日之合法提出聲明異議期間即自98年5月20日（即裁決書
    合法送達生效之翌日）起算，而異議人之戶籍地、車籍地雖
    均設於「臺北市○○區○○街60巷17號3樓」（此有本院98
    年7月7日查得之異議個人基本資料查詢結果、上開舉發通知
    單及裁決書在卷可憑），惟依據異議人於98年4月21日向臺
    北市交通事件裁決所提出之陳述書及於98年6月16日向本院
    逕行提出之聲明異議狀上所載聯絡地址為「臺北縣永和市○
    ○○路○段241號14樓之5」，故本院採以對異議人最有利之
    在途期間標準，以異議人非居住於原處分機關所在之鄉、鎮
    、市，且非居住於受理聲明異議案件法院之管轄區域，依法
    院訴訟當事人在途期間標準第4條第1款第3目規定，扣除在
    途期間4日，是本件聲明異議本應於98年6月12日星期五以前
    提出，然異議人遲至98年6月16日下午始向本院逕行提出該
    聲明異議狀，此有聲明異議狀上本院收狀日期戳足憑，是本
    件異議人之聲明異議已逾前揭法律所定異議期間，其聲明異
    議顯然不合法律上程式，且無從補正，應予駁回。至本件異
    議意旨所稱，洵屬實體爭執事項，惟本件異議既已因異議人
    遲誤法定異議期間，不合法律上程式，法院即不得再就原裁
    決處分予以實質審究，本院自無庸予以贅述批駁，併此敘明
    。
三、據上論斷，依道路交通案件處理辦法第18條前段，裁定如主
    文。
中    華    民    國    98    年    7     月    7     日
                              交通法庭法  官  陳慧萍
以上正本證明與原本無異
如不服本裁定應於送達後5日內向本院提出抗告狀
                                      書記官  黃慧怡
中    華    民    國    98    年    7     月    7     日


司法院資訊處製作；財團法人民間司法改革基金會備份。
